臺灣高等法院臺中分院刑事裁定
110年度毒抗字第900號
抗  告  人  
即  被  告  林俊昇



上列抗告人即被告因違反毒品危害防制條例案件（臺灣臺中地方
檢察署109年度毒偵字第3941號），經檢察官聲請強制戒治，不
服臺灣彰化地方法院中華民國110年6月18日第一審刑事裁定（11
0年度毒聲字第837號。聲請案號：臺灣臺中地方檢察署110年度
聲戒字第107號），提起抗告，本院裁定如下：
    主  文
抗告駁回。
    理  由
一、本件抗告意旨略以：法務部已於民國110年3月26日修正實施
    「有無繼續施用毒品傾向評估標準紀錄表」，被告經觀察勒
    戒後，認有「繼續施用毒品」之傾向，是否有誤。抗告人於
    110年4月28日自行到地檢署報到，在所表現一切良好，戒治
    裁決之底線到底為何標準，為自己爭取一次更新的機會。再
    者，許多勒戒同學，4、5次都能成功，另有同學在所號碼為
    31354、3143互相違規，或撤殘，或有另案，更有前科比我
    多，被查獲5、6次都能勒戒成功，是否透過有力的人際管道
    。試問戒治之裁決底線到底為何標準，是否缺乏公正及公平
    性等語。
二、按觀察、勒戒後，檢察官或少年法院（地方法院少年法庭）
    依據勒戒處所之陳報，認受觀察、勒戒人無繼續施用毒品傾
    向者，應即釋放，並為不起訴之處分或不付審理之裁定；認
    受觀察、勒戒人有繼續施用毒品傾向者，檢察官應聲請法院
    裁定或由少年法院（地方法院少年法庭）裁定令入戒治處所
    強制戒治，其期間為6 個月以上，至無繼續強制戒治之必要
    為止。但最長不得逾1 年，毒品危害防制條例第20條第2 項
    定有明文。次按，有無繼續施用毒品傾向之評估標準，並非
    完全以受勒戒人勒戒後之結果為準，勒戒前之各種情況，仍
    應作為評估之依據。依法務部於110年3月26日以法矯字第11
    006001760號函修正頒布「有無繼續施用毒品傾向評估標準
    評分說明手冊（2021年3月版）」，係以前科紀錄與行為表
    現、臨床評估、社會穩定度三項合併計算分數，每一大項皆
    有靜態因子與動態因子。先以靜態因子分數評分，靜態因子
    分數總分在60分（含）以上為「有繼續施用毒品傾向」：60
    分以下，與動態因子分數相加，如果總分在60分（含）以上
    ，為「有繼續施用毒品傾向」。是被告有無「繼續施用毒品
    傾向」，係依具體個案之臨床實務及相關事證等情綜合判定
    ，有其相當之專業依據及標準，且涉及專門醫學。又衡酌強
    制戒治之目的，係為協助施用毒品者戒斷毒品之心癮及身癮
    ，所為之一種保安處分類型，而該評估標準係適用於每一位
    受觀察、勒戒處分之人，具一致性、普遍性、客觀性，綜合
    判斷之結果，倘其評估由形式上觀察，無擅斷或濫權等明顯
    不當之情事，法院自應予尊重。　　
三、經查：
　㈠抗告人因施用第一級毒品案件，經檢察官聲請觀察、勒戒，
    由臺灣臺中地方法院以110 年度毒聲第275 號裁定令入勒戒
    處所觀察、勒戒，並於110 年4 月28日入法務部○○○○○○○○附
    設勒戒處所執行觀察、勒戒，有上開裁定、臺灣臺中地方檢
    察署檢察官觀察勒戒處分執行指揮書、臺灣高等法院被告前
    案紀錄表等附卷可稽（見109 年度毒偵字第3941號偵查卷第
    103頁至第106頁、第121頁、本院卷第17頁至第45頁）。而
    抗告人經法務部○○○○○○○○評分結果，其中詳列評分項目為：
    ①前科紀錄與行為表現評分37分（其內再分毒品犯罪相關司
    法紀錄10 筆共10分、首次毒品犯罪年齡20歲以下10分、其
    他犯罪相關紀錄11 筆10分、入所時尿液毒品檢驗一種毒品
    反應5 分、所內行為表現持續於所內抽菸2 分）；②臨床評
    估評分29分【其內再分物質使用行為（有多重毒品濫用10分
    ）、合法物質濫用菸、酒類4 分、使用方式無注射使用0 分
    、使用年數超過1 年10分、精神疾病共病（含反社會人格）
    0 分、臨床綜合評估（含病識感、動機、態度、就醫意願）
    ：CGI 偏重5 分】；③社會穩定度評分5 分【其內再分工作
    （全職工作）0 分、家庭（家人無藥物濫用0 分、入所後家
    人無訪視5 分、出所後不與家人同住5分）】。小計靜態因
    子分數共計59分、動態因子分數共計12分，總分合計為71，
    綜合判斷為「有繼續施用毒品傾向」等情，有法務部○○○○○○
    ○○110年5 月31日中戒所衛字第11010004730號函暨檢送之有
    無繼續施用毒品傾向證明書、有無繼續施用毒品傾向評估標
    準紀錄表各1 份在卷可稽（見109年度毒偵字第3941號偵查
    卷第125頁至第129頁）。上開評估標準紀錄表確由符合醫師
    資格之人所為之評斷，並無程序違法之情狀；且觀該評估標
    準紀錄表記載之評分，係該所相關專業知識經驗人士，於抗
    告人觀察、勒戒期間，依其本職學能在各該具體項目，就個
    案之臨床實務及相關事證，逐項評估後所為之綜合判斷，自
    得憑以判斷抗告人有無繼續施用毒品傾向之證明，則該勒戒
    處所綜合評分者依個案之臨床實務及具體事證，判定抗告人
    為「有繼續施用毒品傾向」，依上開說明，即無不合。
  ㈡按毒品危害防制條例規定強制戒治之目的，係因施用毒品成
    癮者，其心癮甚難戒除斷絕，致再犯率偏高，故有持續收容
    於戒治處所施以強制戒治之必要，是該條例第20條第2項，
    係屬強制規定，只需觀察、勒戒後，經評定受觀察、勒戒人
    有繼續施用毒品傾向者，檢察官即應聲請法院裁定令入戒治
    處所施以強制戒治。本件抗告人既有施用第一級毒品之事實
    ，並由原審法院裁定送勒戒處所執行觀察、勒戒後，經法務
    部○○○○○○○○附設勒戒處所依個案之臨床實務及具體事證，專
    業評估判定被告為「有繼續施用毒品傾向」，尚未戒除毒癮
    ，則為降低其再次施用毒品之危險性，自有依法施以強制戒
    治之必要。
四、綜上所述，原審以檢察官聲請意旨並無不合，依據毒品危害
    防制條例第20條第2項後段，裁定抗告人令入戒治處所施以
    強制戒治，其期間為6個月以上，至無繼續強制戒治之必要
    為止，但最長不得逾1年，經核其認事用法均無違誤。抗告
    人以與本案無關之事由，對其經評估「有繼續施用毒品傾向
    」乙事，提出毫無根據的質疑，自無可採。從而，本件抗告
    為無理由，應予駁回。
五、據上論斷，應依刑事訴訟法第412條，裁定如主文。
中　　華　　民　　國　　110 　年　　8 　　月　　9 　　日
            刑事第一庭  審判長法　官　江  德  千
                              法  官　簡  源  希
                              法  官　高  增  泓
以上正本證明與原本無異。
不得抗告。 
                              書記官　黃  美  珍
　　　　　　　　　　　　　　　
中　　華　　民　　國　　110 　年　　8 　　月　　9 　　日